臺灣桃園地方法院刑事判決
111年度簡上字第97號
上  訴  人  臺灣桃園地方檢察署檢察官 
被      告  林東毅



上列上訴人因被告傷害等案件，不服本院刑事庭中華民國110年1
2月17日109年度桃簡字第3106號第一審簡易判決（聲請簡易判決
處刑案號：109年度速偵字第6833號），提起上訴，本院管轄之
第二審合議庭判決如下：   
    主  文
原判決撤銷。
林東毅犯強制罪，處拘役伍拾伍日，如易科罰金，以新臺幣壹仟
元折算壹日。又犯毀損罪，處有期徒刑貳月，如易科罰金，以新
臺幣壹仟元折算壹日。
扣案之鐵棒壹支沒收。
    事  實
林東毅於民國109年11月25日晚間9時15分許，駕駛車牌號碼000-
0000號自用小客車，行經桃園市○○區○○路000號前，與杜擇偉騎
乘並搭載薛詠方之車牌號碼000-0000號大型重型機車發生行車糾
紛，林東毅因而心生不滿，竟基於強制之犯意，將杜擇偉之機車
攔下後，旋即強行徒手取走插於啟動電源處之該機車之鑰匙，妨
害杜擇偉行使該機車鑰匙之權利。後林東毅因與杜擇偉發生言語
衝突，遂另基於毀損之犯意，持鐵棒詢問杜擇偉機車之行車紀錄
器主機位置，於取得該行車紀錄器主機後，將其內SD卡拔出並折
斷，再持鐵棒猛砸杜擇偉所有之行車紀錄器主機，且其本應注意
在揮動鐵棒時，不得傷害在旁防護之人，而依當時情況其亦知悉
杜擇偉在旁伸手保護前開行車紀錄器主機免遭砸毀，並無不能注
意之情事，竟疏於注意，在砸前開行車紀錄器主機之際，傷及在
旁保護前開行車紀錄器主機之杜擇偉，杜擇偉因而受有右手挫傷
之傷害，同時該機車之行車紀錄器SD卡、主機均遭毀損而不堪使
用，足生損害於杜擇偉。嗣經警獲報前往處理，當場扣得鐵棒1
支。
    理  由
壹、程序部分：
一、按被告以外之人於審判外之言詞或書面陳述，除法律有規定
    者外，不得作為證據。又被告以外之人於審判外之陳述，雖
    不符合同法第159條之1至第159條之4之規定，但經當事人於
    審判程序同意作為證據，法院審酌該言詞陳述或書面陳述作
    成時之情況，認為適當者，亦得為證據；當事人、代理人或
    辯護人於法院調查證據時，知有第159條第1項不得為證據之
    情形，而未於言詞辯論終結前聲明異議者，視為有前項之同
    意，刑事訴訟法第159條第1項及第159條之5分別定有明文。
    查本判決下列所引用之各該被告以外之人於審判外之陳述，
    雖屬傳聞證據，惟檢察官、被告林東毅於言詞辯論終結前均
    未聲明異議（見本院111年度簡上字第97號卷，下稱簡上字
    卷，第43頁至第44頁、第109頁至第112頁），本院審酌上開
    證據資料製作時情況，尚無違法不當及證明力明顯過低之瑕
    疵，且與本案待證事實間具有相當關聯性，亦認為以之作為
    證據應屬適當，依刑事訴訟法第159條之5規定，認前揭證據
    資料均有證據能力，先予敘明。
二、另本案其餘下列所引用之非供述證據，均與本案事實具有自
    然關聯性，且核屬書證性質，又查無事證足認有違背法定程
    序或經偽造、變造所取得等證據排除之情事，復均經依刑事
    訴訟法第165條踐行書證之調查程序，檢察官、被告對此部
    分之證據能力亦均不爭執，堪認均有證據能力。
貳、實體部分：　　
一、認定犯罪事實所憑之證據及理由：
（一）上開犯罪事實，業據被告林東毅於警詢及偵訊時均坦承不
      諱（見臺灣桃園地方檢察署109年度速偵字第6833號卷，
      下稱偵卷，第11頁至第14頁、第71頁至第73頁），核與證
      人即告訴人杜擇偉於警詢時之指訴內容（見偵卷第31頁至
      第33頁）、案發時在場目擊證人薛詠方於警詢時之指訴內
      容（見偵卷第35頁至第38頁）相符，並有桃園市政府警察
      局龜山分局109年11月25日扣押筆錄、扣押物品目錄表及
      扣押物品收據、臺北榮民總醫院桃園分院109年11月25日
      杜擇偉之診斷證明書、監視器錄影畫面翻拍照片暨現場照
      片、傷勢照片、毀壞SD卡照片及鐵棒照片共18張、公路監
      理電子閘門之車牌號碼000-0000號車號查詢機車車籍資料
      附卷可稽（見偵卷第23頁至第29頁、第39頁、第41頁至第
      49頁；本院109年度桃簡字第3106號卷第61頁）在卷可稽
      ，復有鐵棒1支扣案可考，足認被告上開任意性自白係與
      事實相符，堪以採信。
（二）聲請簡易判決處刑意旨雖認被告將告訴人之機車攔下後，
      取走該機車之鑰匙之部分，係妨害告訴人之行動自由，惟
      被告此處所為者，僅係徒手將插於該機車啟動電源處之鑰
      匙強行取走，別無限制告訴人行動或人身自由之舉，故被
      告取走該機車之鑰匙部分，雖可能使告訴人無法使用鑰匙
      進而無法以騎乘機車方式離開，惟此舉係妨害告訴人使用
      機車鑰匙之權利，聲請簡易判決處刑意旨所認，尚非允當
      。又聲請簡易判決處刑意旨認就被告持鐵棒毆傷告訴人部
      分，被告應係基於故意而為上述傷害犯行，惟被告於警詢
      時供稱：我沒有要傷害對方的意思，我只是要毀損他的行
      車紀錄器，但我要毀損時他的手過來攔，才會不小心弄傷
      對方的手等語（見偵卷第13頁）；於偵訊時供稱：我當時
      只是想要把他的行車紀錄器毀掉後就走，我要打行車紀錄
      器時告訴人手突然過來擋，我沒有要打告訴人的意思等語
      （見偵卷第72頁），而告訴人於警詢時證稱：被告將我的
      重機熄火並將鑰匙拔走，不讓我離開並問我：「你的行車
      紀錄器在哪裡？」，之後被告將我的行車紀錄器的記憶卡
      取出折斷並丟棄，然後用鐵棒砸爛我行車紀錄器主機且將
      主機電源線扯出，被告在毀損我紀錄器主機的同時，有用
      鐵棒揮到我的右手食指等語（見偵卷第32頁），堪認被告
      於案發當時係與告訴人發生糾紛而欲毀損告訴人機車之行
      車紀錄器，尚不能遽以推斷被告有傷害告訴人之故意；再
      者，證人薛詠方於警詢時證稱：被告問我們有無行車紀錄
      器，我們從重機後座車蓋内拿行車紀錄器給被告看，被告
      就把行車紀錄器内的記憶卡拔掉後並折斷，告訴人開始制
      止被告，並用手護著行車紀錄器，但被告還是硬要砸壞行
      車紀錄器，我怕被告砸到告訴人的手，我就拉開告訴人，
      被告就開始砸行車紀錄器，但在制止的時候，告訴人的手
      還是不小心被被告砸到，後來就有路過的民眾報警請警方
      到場處理等語（見偵卷第36頁至第37頁），可認被告持鐵
      棒揮擊之對象，係告訴人機車之行車紀錄器，且被告於持
      鐵棒敲擊上開行車紀錄器前，告訴人已有防護動作，客觀
      上告訴人有再度前來阻擋之可能性，足認被告並無不能注
      意之情事。另依卷附臺北榮民總醫院桃園分院109年11月2
      5日杜擇偉之診斷證明書可知，告訴人係因而受有右手挫
      傷之傷害，是依證人薛詠方上揭證述，佐以告訴人所受之
      傷勢，堪認被告持鐵棒僅擊中告訴人手部，且告訴人傷勢
      非重，又卷內無其他事證可證明被告擊中告訴人手部後復
      有追擊告訴人之舉動，益徵被告應非故意傷害告訴人甚明
      ，是檢察官上開所認，尚非允恰，本件事證明確，被告前
      開犯行，均堪認定，均應依法論科。
二、論罪科刑及撤銷改判理由：
（一）核被告所為，分別係犯刑法第284條前段之過失傷害罪、
      同法第304條第1項之強制罪、同法第354條之毀損罪。聲
      請簡易判決處刑意旨雖認就被告持鐵棒毆傷告訴人部分，
      被告係犯刑法第277條第1項之傷害罪，尚有未合，已詳前
      所述，惟因其基本社會事實為同一，爰依法變更起訴法條
      而加以審判。
（二）被告所犯過失傷害罪、毀損罪，係於密接時空環境下，先
      徒手拔出告訴人之行車紀錄器主機內之SD卡徒手折斷後，
      復以揮擊鐵棒之行為同時毀損上開行車紀錄器主機，因此
      致上開行車紀錄器SD卡、主機毀損而不堪使用，復造成告
      訴人之身體有前揭傷勢，係以一行為侵害不同法益，進而
      觸犯數罪名，為想像競合犯，應依刑法第55條規定，從一
      重之毀損罪處斷。被告所犯強制、毀損各罪間，犯意各別
      ，行為互殊，應分論併罰。
（三）原審就被告將告訴人之機車攔下後，強行取走插於該機車
      啟動電源處之鑰匙部分，認係妨害告訴人之行動自由；就
      被告持鐵棒毆傷告訴人部分，認係犯刑法第277條第1項之
      傷害罪事證明確，予以論罪科刑，固非無見。惟查，本案
      被告將告訴人之機車攔下後，強行取走該機車之鑰匙之部
      分，係妨害告訴人使用機車鑰匙之權利；其持鐵棒毆傷告
      訴人部分應係犯刑法第284條前段之過失傷害罪等節，已
      如前述，是原審判決未審酌及此，即有未洽，而原判決既
      有前開違誤，本院自仍應就此部分予以撤銷改判。檢察官
      上訴意旨雖以：被告持鐵棒毆傷告訴人部分主觀上應有直
      接故意，且原審量刑過輕云云。惟本案被告持鐵棒毆傷告
      訴人部分應係犯刑法第284條前段之過失傷害罪，已如前
      述，且上訴意旨僅就原審量刑之裁量權任意指摘，並無理
      由，惟原審判決既有上開可議之處，自應由本院將原審判
      決予以撤銷改判，附此敘明。
（四）爰以行為人之責任為基礎，審酌被告與告訴人素不相識，
      僅因行車糾紛之細故而生爭執，被告除將告訴人機車鑰匙
      強行取走妨害告訴人使用機車鑰匙之權利外，更以徒手、
      持鐵棒敲擊等方式毀損告訴人之行車紀錄器SD卡、主機等
      物，同時致告訴人之身體受傷；顯見其自我情緒管理能力
      及尊重他人財產、身體等法益之法治觀念有所偏差，所為
      並非可取；復斟酌被告犯後坦承犯行，暨其迄今仍未與告
      訴人達成和解並賠償告訴人受有之損害之犯後態度；兼衡
      告訴人行為自由遭妨害時間之持續久暫、告訴人財物所受
      之損失、身體所受傷勢輕重，被告犯罪之動機、目的、手
      段、所受刺激，於警詢中自述國中肄業之教育程度、業商
      、家庭經濟狀況勉持等一切情狀（見偵卷第9頁），分別
      量處如主文所示之刑，並均諭知易科罰金之折算標準。
三、沒收部分：
    按供犯罪所用之物，屬犯罪行為人者，得沒收之，刑法第38
    條第2項前段定有明文。經查，本案遭查扣之鐵棒1支，為屬
    於被告供其為本案犯行之用，業據其於警詢中陳述明確（見
    偵卷第12頁至第13頁），應依上揭規定沒收之。
四、被告於第二審經合法傳喚，無正當理由，未於本院所指定之
    111年7月18日審判期日到庭，爰依刑事訴訟法第455條之1第
    1項、第3項準用同法第371條規定，不待其陳述，逕行一造
    辯論判決，末予敘明。
據上論斷，應依刑事訴訟法第455條之1第1項、第3項、第364條
、第369條第1項前段、第371條、第299條第1項前段、第300條，
刑法第284條前段、第304條第1項、第354條、第55條、第41條第
1項前段、第38條第2項前段，刑法施行法第1條之1第1項，判決
如主文。　　
本案經檢察官陳書郁聲請簡易判決處刑，檢察官范玟茵到庭執行
職務。
中　　華　　民　　國　　111 　年　　8 　　月　　8 　　日
                  刑事第三庭  審判長法  官  謝順輝
                                    法  官  林莆晉
                                    法  官  呂秉炎
以上正本證明與原本無異。
不得上訴。
　　　　　　　　　　　　　　　     書記官　蔡明燕　　
中　　華　　民　　國　　111 　年　　8 　　月　　9 　　日
附錄論罪科刑法條：
中華民國刑法第284條前段
因過失傷害人者，處1年以下有期徒刑、拘役或10萬元以下罰金
。
中華民國刑法第304條第1項
以強暴、脅迫使人行無義務之事或妨害人行使權利者，處3年以
下有期徒刑、拘役或9千元以下罰金。
中華民國刑法第354條
毀棄、損壞前二條以外之他人之物或致令不堪用，足以生損害於
公眾或他人者，處2年以下有期徒刑、拘役或1萬5千元以下罰金
。